臺灣宜蘭地方法院刑事判決              100年度易字第310號
公  訴  人  臺灣宜蘭地方法院檢察署檢察官
被      告  李承翰
            羅彥甫
            黃毅承
上列被告因犯詐欺案件，經檢察官提起公訴（100年度偵字第877
號），本院判決如下：
    主  文
李承翰幫助犯詐欺取財罪，處有期徒刑參月，如易科罰金，以新
臺幣壹仟元折算壹日。
羅彥甫幫助犯詐欺取財罪，處有期徒刑肆月，如易科罰金，以新
臺幣壹仟元折算壹日。
黃毅承共同犯詐欺取財罪，累犯，處有期徒刑伍月，如易科罰金
，以新臺幣壹仟元折算壹日。
    犯 罪 事 實
一、黃毅承前因犯詐欺案件，經本院以97年度宜簡字第52號判決
    判處有期徒刑3月，經減刑為有期徒刑1月15日，於民國97年
    4月29日易科罰金執行完畢。詎仍不知悔改，竟與「陳俊源
    」、「周可倫」等真實年籍不詳之詐騙集團成員共同基於詐
    欺取財之犯意聯絡，由黃毅承向他人收購人頭帳戶，再交由
    其他詐騙集團成員以遂行詐欺取財之犯行，黃毅承即於99年
    8月間某日，向羅彥甫詢問有無帳戶存摺可以提供，而羅彥
    甫即詢問李承翰有無帳戶存摺可以提供，而羅彥甫、李承翰
    2人均預見將金融機構帳戶存摺、提款卡及密碼交予他人使
    用，可被詐騙集團用於供被詐騙之人匯款之用，竟仍基於幫
    助他人詐欺取財之不確定故意，於99年8月間某日，在宜蘭
    縣宜商對面之全家便利商店，將李承翰所有蘇澳馬賽郵局帳
    號00000000000000號帳戶之存摺、提款卡及密碼交予黃毅承
    ，並由黃毅承支付新臺幣（下同）1萬2千元之代價予羅彥甫
    ，羅彥甫將其中之3千元交予李承翰，自己則從中獲利9千元
    ，以此方式幫助該詐騙集團成員詐騙財物，而黃毅承即將取
    得之李承翰上開帳戶存摺、提款卡及密碼交予詐騙集團成員
    使用，該真實姓名年籍不詳之詐騙集團成員即基於為自己不
    法所有之意圖，於99年8月30日下午3時許，撥打陳揚証之電
    話，佯稱為其友人因經濟困難需要向陳揚証借款，使陳揚証
    陷於錯誤，誤以為確實為其友人，而於同日匯款2萬元至李
    承翰上開帳戶內。嗣陳揚証發覺受騙，始報警循線查獲。
二、案經宜蘭縣政府警察局宜蘭分局報請臺灣宜蘭地方法院檢察
    署檢察官偵查起訴。
    理  由
壹、證據能力部分：
    按被告以外之人於審判外之言詞或書面陳述，除法律有規定
    者外，不得作為證據，刑事訴訟法第159條第1項定有明文。
    查本件證人陳揚証於警詢之供述，雖屬被告以外之人於審判
    外之陳述，惟被告於本院調查證據時，均已知有同法第159
    條第1項不得為證據之情形，而均未於言詞辯論終結前聲明
    異議，依同法第159條之5第2項之規定，視為有同條第1項之
    同意，本院審酌上開證人之言詞陳述作成時之情況，認為適
    當，爰依同法第159條之5第1項之規定認有證據能力，合先
    敘明。
貳、實體部分：
一、訊據被告李承翰、羅彥甫固坦認有於上揭時地將被告李承翰
    之帳戶出售予被告黃毅承等情不諱，惟矢口否認有何幫助詐
    欺取財之犯行，被告李承翰辯稱：是羅彥甫說需要用簿子，
    當時也沒有想太多云云；被告羅彥甫辯稱：不知道黃毅承要
    簿子做什麼，伊當時是缺錢，才會拿李承翰的簿子給黃毅承
    云云。訊據被告黃毅承對於上開犯罪事實則均坦承不諱。經
    查：
（一）上開犯罪事實，業據被告黃毅承坦承不諱，且經被害人陳
      揚証於警詢時指述甚詳，並有郵局交易明細資料、轉帳交
      易明細查詢資料在卷可稽，自堪信為真實。
（二）被告李承翰、羅彥甫雖辯稱不知道提供帳戶會遭詐騙集團
      使用云云，然查金融機構之帳戶為個人理財之工具，為便
      利大眾使用之理財工具，目前對於申請開設金融帳戶並未
      設有任何特殊限制，一般民眾皆能自由申請開戶，並得同
      時在不同金融機構申請多數存款帳戶使用，殊無使用他人
      帳戶之必要，被告李承翰、羅彥甫對於上開事項自無不知
      之理，且僅僅提供帳戶存摺、提款卡予被告黃毅承，即可
      獲取數千元之金錢利益，更可徵被告李承翰、羅彥甫對於
      其交付開立之存摺、提款卡予他人後，可預見或將幫助詐
      騙之人得以使用其申辦之帳戶作為實施詐欺等財產犯罪之
      不法犯行，而被告李承翰、羅彥甫竟仍交付李承翰所有之
      上開帳戶之存摺、提款卡予被告黃毅承，使黃毅承及詐騙
      集團成員利用其提供之帳戶存摺、提款卡遂行詐欺取財之
      犯行，自非違背其本意，其主觀上具有幫助他人遂行詐欺
      犯罪之未必故意存在。綜上所述，本件事證已臻明確，被
      告李承翰、羅彥甫幫助詐欺取財之犯行，及被告黃毅承共
      同詐欺取財之犯行均堪以認定，均應依法論科。
二、核被告李承翰、羅彥甫所為，係犯刑法第30條第1項、第339
    條第1項之幫助詐欺取財罪；核被告黃毅承所為，係犯刑法
    第339條第1項之詐欺取財罪。被告黃毅承與「陳俊源」、「
    周可倫」等真實年籍不詳之詐騙集團成員間，有犯意之聯絡
    及行為之分擔，為共同正犯。查被告李承翰、羅彥甫之行為
    僅止於幫助，依刑法第30條第2項之規定，按正犯之刑減輕
    之。查被告黃毅承前因犯詐欺案件，經本院以97年度宜簡字
    第52號判決判處有期徒刑3月，經減刑為有期徒刑1月15日，
    於97年4月29日易科罰金執行完畢，有卷附臺灣高等法院被
    告前案紀錄表可按，其受有期徒刑之執行完畢後，5年內故
    意再犯本件有期徒刑以上之罪，為累犯，依法加重其刑。爰
    審酌被告黃毅承收集帳戶，被告李承翰、羅彥甫則提供金融
    帳戶存摺及提款卡予詐騙集團之人使用，影響社會正常交易
    安全，且使犯罪追查趨於複雜，助長詐騙犯罪，及其等之素
    行、犯罪動機、目的、手段、智識程度及造成被害人財產法
    益、社會整體金融體系之侵害程度及其犯後之態度等一切情
    狀，分別量處如主文所示之刑，並均諭知易科罰金之折算標
    準。
據上論斷，應依刑事訴訟法第299條第1項前段，刑法第28條、第
30條、第339條第1項、第47條第1項、第41條第1項前段，刑法施
行法第1條之1第1項、第2項前段，判決如主文。
本案經檢察官簡志祥到庭執行職務。
中    華    民    國   100    年    11    月    9     日
                  刑事第四庭  審判長法  官  黃永勝
                                    法  官  許乃文
                                    法  官  鄭貽馨
以上正本證明與原本無異。
如不服本判決應於收受送達後十日內向本院提出上訴書狀，並應
敘述具體理由；其未敘述上訴理由者，應於上訴期間屆滿後二十
日內向本院補提理由書(均須按他造當事人之人數附繕本)「切勿
逕送上級法院」。
                                    書記官  高雪琴
中    華    民    國   100    年    11    月    9     日
附錄本案論罪科刑法條全文：
中華民國刑法第339條第1項
意圖為自己或第三人不法之所有，以詐術使人將本人或第三人之
物交付者，處5年以下有期徒刑、拘役或科或併科1千元以下罰金
。